【裁判字號】    98,簡,21
【裁判日期】    980527
【裁判案由】    違反海關緝私條例
【裁判全文】
臺北高等行政法院判決
                                        98年度簡字第21號
原      告  榮記報關有限公司
代  表  人  甲○○
被      告  財政部基隆關稅局
代  表  人  呂財益（局長）
上列當事人間因違反海關緝私條例事件，原告不服財政部中華民
國97年11月7日台財訴字第09700462440號訴願決定，提起行政訴
訟。本院判決如下：
    主  文
原告之訴駁回。
訴訟費用由原告負擔。
    事實及理由
一、原告主張：
    (一)按關稅法第17條第1 項、第5 項、海關緝私條例第41條第
      1 項、第45條之1 、海關緝私條例第45條之1 情節輕微認
      定標準第15條之規定，報關業者向海關遞送報單，對於貨
      物之重量、價值、數量、品質或其他事項，為不實記載應
      依海關緝私條例第41條第1 項規定，處以罰鍰之案件，若
      於海關或其他協助查緝機關接獲檢舉或進行調查前，主動
      陳報並因而查獲其他違法行為者，屬於情節輕微案件，應
      免予處罰，先予敘明。
    (二)經查，原告受永逢企業股份有限公司委託，於96年4 月26
      日向被告報運進口德國產製木絲水泥板製品一批，並以電
      腦連線方式申報，當日第一次即原申報時間為10時48分45
      .27 秒，經被告於10時48分45.47 秒告知原告以C2文件審
      核通關，嗣原告發現所屬作業人員電腦傳輸作業誤繕申報
      金額，立即於15時許，以報備申請書向被告報備更正金額
      ，並於15時23分陳報正式且正確金額之報關文件在案。故
      本件原告於海關進行調查前，主動陳報誤繕申報金額，並
      因而查獲原告對貨物之價值為不實記載之違法行為，核屬
      情節輕微案件，應免處罰。
    (三)又按海關緝私條例第41條第1 項規定，並不限制報關行有
      無於海關核定應審文件、應驗貨物（核定通關方式）之前
      或之後提出更正報單之申請；且按關稅法第17條第5 項規
      定，有關更正報單之申請，於「發現不符或接獲走私密報
      前」亦得為之；再者，海關緝私條例第45條之1 情節輕微
      認定標準，係財政部依據法律授權訂定，作為海關緝私條
      例第41條第1 項之補充規定，故符合依該條項處罰之違法
      行為，均有適用。被告既核認原告所為涉有報關行向海關
      遞送報單，對貨物之價值為不實記載之行為，應依該條項
      規定論處，自不得另設條件排除前開認定標準第15條有關
      情節輕微免予處罰規定之適用。
    (四)綜上所述，原告雖因電腦傳輸作業誤繕申報金額，涉有對
      貨物之價值為不實記載之行為，本應依海關緝私條例第41
      條第1 項規定論處，惟原告於自行發現錯誤後，隨即於海
      關或其他協助查緝機關接獲檢舉或進行調查前，即主動陳
      報並因而查獲其他違法行為，屬於海關緝私條例第45條之
      1 情節輕微案件，應免予處罰云云。
    (五)提出本件原處分書、復查決定書及訴願決定書等件影本為
      證。
      聲明：訴願決定、復查決定及原處分均撤銷。
            訴訟費用由被告負擔。
二、被告主張：
    (一)報關業者向海關遞送報單，未依原始文件於報單上據實申
      報，如未涉及私運或其他違法漏稅情事者，固宜審酌案情
      依關稅法規定科處，惟如已涉及私運或其他違法漏稅情事
      者，則屬海關緝私條例第41條第1 項之適用範圍。另按貨
      物通關自動化實施辦法第11條規定：「連線業辦理連線申
      報時，應依據原始真實發票、提單或其他有關資料文件，
      依規定正確申報貨名、稅則號別或其他應行申報事項，製
      作進口報單、艙單或其他報關文件，利用通關網路…進行
      傳送。」。本件發票載明貨價為USD8,260.56 （即起岸價
      格），並無應減費用，原告係報關業者及連線業者，卻未
      依上開規定，依據原始真實發票及其他有關資料文件，製
      作進口報單向海關申報，難謂無疏忽之責。依財政部關稅
      總局96年10月2 日台總局緝字第0961020635號函釋（原處
      分卷附件7 ）：「…因報關業疏失致為不實記載，而涉及
      逃漏進口稅或沖退稅者，自宜視其情節輕重與否，依海關
      緝私條例第41條第1 項論處，或依同條例第45條之1 規定
      予以免罰結案。」。原告既涉有對於貨物價格為不實記載
      ，逃漏稅費之情事，被告依海關緝私條例第41條第1 項規
      定論處，核屬適當。
    (二)按關稅法第17條第5 項規定：「…其更正事項違反本法或
      海關緝私條例規定者，應於『海關核定應審文件』…前為
      之。」。經查，本件係違反海關緝私條例案件，經核定通
      關方式為C2文件審核之時點96年4 月26日10時48分（原處
      分卷附件1-1 ），原告於同日15時15分始報備申報錯誤（
      原處分卷附件1-2 ），核與關稅法第17條第5 項規定不合
      ，自應依海關緝私條例規定論處。
    (三)又按海關緝私條例第45條之1 情節輕微認定標準第4 條之
      2 規定：「違反本條例第41條第1 項案件，有下列情形之
      一者免予處罰：一、……誤差未逾百分之5 。二、不實記
      載所漏……稅額未逾新臺幣5 千元。」本案進口稅漏稅額
      達1 萬570 元，自無上揭情節輕微認定標準第4 條之2 規
      定之適用。復按海關緝私條例第45條之1 情節輕微認定標
      準第15條規定：「於海關或其他協助查緝機關接獲檢舉或
      進行調查前，因違法行為人或報關業者主動陳報或提供違
      法事證，並因而查獲或確定其違法行為者，免予處罰。」
      。經查，本件原告利用通關網路傳輸申報內容時，海關電
      腦即核定其通關方式為C2（應審免驗），並通知原告，依
      貨物通關自動化實施辦法第13條之說明，該進口貨物須先
      經海關審核書面文件無訛後，始准放行。另依同辦法第9
      條第1 項規定：「…海關發出之核定通知，於輸入同網路
      之電腦檔案時，推定該通知已到達應受通知之人，並適用
      關稅法規有關規定辦理。」，參據關稅法第17條第5 項之
      意旨，海關核定通關方式為C2文件審核之時點，應認定為
      海關著手進行調查之時點，原告於海關進行調查之後，始
      報備申報錯誤，核亦無上揭情節輕微認定標準第15條規定
      之適用。訴訟理由所稱，核無可採，被告原處分請予維持
      等語。
    聲明：駁回原告之訴。
          訴訟費用由原告負擔。
三、按「報關行向海關遞送報單，對於貨物之重量、價值、數量
    、品質或其他事項，為不實記載者，處以所漏或沖退稅額2
    倍至5 倍之罰鍰，並得停止其營業1 個月至6 個月；其情節
    重大者，並廢止其報關業務證照。」，海關緝私條例第41條
    第1 項定有明文。
四、本件原告受永逢企業股份有限公司委任於96年4 月26日向被
    告報運進口德國產製木絲水泥板製品乙批（報單號碼：第
    AA/96/1847/0165 號），報列進口稅則號別第6808.00.00號
    ，稅率5%，應減費用USD6,374.19 ，起岸價格USD1,886.37
    ，完稅價格新臺幣（下同）6 萬2,561 元，並以電腦連線方
    式申報，經電腦核定為C2文件審核通關。嗣被告查得並無應
    減費用，起岸價格為USD8,260.56 ，完稅價格為27萬3,961
    元，乃認定原告涉有對於貨物價格為不實記載之情事，爰依
    海關緝私條例第41條第1 項規定，處所漏進口稅額2 倍之罰
    鍰計21,140元。原告不服，申請復查，未獲變更，提起訴願
    ，亦遭駁回，遂向本院提起本件行政訴訟等情，為兩造所不
    爭，且有上開各該函文、原處分、復查決定書及訴願決定書
    等件影本附原處分卷及訴願機關卷可稽。茲依前述兩造主張
    之意旨，就下列各點敘明判決之理由。
五、原告受委任報運系爭貨物進口，向海關遞送報單，涉有對於
    貨物價格為不實記載，逃漏稅費之違章情事：
    (一)按「連線業辦理連線申報時，應依據原始真實發票、提單
      或其他有關資料文件，依規定正確申報貨名、稅則號別或
      其他應行申報事項，製作進口報單、艙單或其他報關文件
      ，利用通關網路…進行傳送。」，貨物通關自動化實施辦
      法第11條定有明文。經查，本件原告受永逢企業股份有限
      公司委任於96年4 月26日向被告報運進口德國產製系爭木
      絲水泥板製品乙批（報單號碼：第AA/96/1847/0165 號）
      ，報列進口稅則號別第6808.00.00號，稅率5%，應減費用
      USD6,374.19 ，起岸價格USD1,886.37 ，完稅價格6 萬
      2,561 元，並以電腦連線方式申報，經電腦核定為C2文件
      審核通關，有系爭貨物之進口報單（原處分卷附件1 ）可
      稽。嗣經被告查得並無應減費用，起岸價格為
      USD8,260.56 ，完稅價格為27萬3,961 元。本件發票既載
      明貨價為USD8,260.56 （即起岸價格），並無應減費用，
      有系爭貨物之發票（原處分卷附件1 ）可證，原告為報關
      業者及連線業者，卻未依上開規定，依據原始真實發票及
      其他有關資料文件，製作進口報單向海關申報，顯有疏誤
      ；又報關業者向海關遞送報單，未依原始文件於報單上據
      實申報，如未涉及私運或其他違法漏稅情事，固宜審酌案
      情依關稅法規定科處，惟如已涉及私運或其他違法漏稅情
      事者，則屬海關緝私條例第41條第1 項之適用範圍。本件
      原告既涉有對於貨物價格為不實記載，逃漏稅費之情形，
      被告依海關緝私條例第41條第1 項規定，核認原告受委任
      報運系爭貨物進口，向海關遞送報單，涉有對於貨物價格
      為不實記載，逃漏稅費之違章情事，並無不合。
    (二)原告主張本件其於發現錯誤後，隨即於海關或其他協助查
      緝機關接獲檢舉或進行調查前，主動陳報並因而查獲其他
      違法行為，屬於海關緝私條例第45條之1 情節輕微案件，
      應免予處罰云云。按關稅法第17條第5 項規定，進出口報
      單所記載之事項，於貨物放行前，納稅義務人或貨物輸出
      人得向海關申請更正；又進出口報單申報事項更正作業辦
      法第2 條第1 項之規定，得申請更正之事由，以進、出口
      報單申報事項有筆誤、誤繕、漏列或其他顯然錯誤者為限
      ；且依同條第2 項之規定，如其錯誤之發生係報關業之疏
      失所致者，得由該報關業者申請更正；而關稅法第17條第
      5 項規定，其更正事項違反關稅法或海關緝私條例規定者
      ，應於海關核定應審文件、應驗貨物、發現不符或接獲走
      私密報前為之；亦即應於海關進行調查前為之。經查，本
      件系爭貨物經核定通關方式為C2文件審核之時點96年4 月
      26日10時48分（原處分卷附件1-1 ），原告於同日15時15
      分始報備申報錯誤（原處分卷附件1-2 ），以報單打單小
      姐繕打錯誤為由，向被告申請更正報單內容，惟因原告申
      請更正報單事項係在貨物放行前，海關核定應審文件（C2
      ）之後，又依其申請更正之申報事項涉有漏稅而違反海關
      緝私條例（第41條第1 項）之情事，核與關稅法第17條第
      5 項規定不合。又按財政部所訂之海關緝私條例第45條之
      1 情節輕微認定標準第15條規定：「於海關或其他協助查
      緝機關接獲檢舉或進行調查前，因違法行為人或報關業者
      主動陳報或提供違法事證，並因而查獲或確定其違法行為
      者，免予處罰。」；所謂「進行調查前」，依前開關稅法
      第17條第5 項規定及說明，其申請更正事項涉及違反關稅
      法或海關緝私條例規定者，應於海關「核定應審文件前」
      為之，始合乎於海關「進行調查前」為之之規定。準此，
      原告申請更正之事項涉有違反海關緝私條例第41條第1 項
      規定之情事，自須於海關核定C2前申請更正，始得免罰。
      故本件原告於系爭貨物經電腦核定C2方式通關後，始申請
      更正，被告以其申請更正時點核與關稅法第17條第5 項規
      定不符，未能免罰，核屬有據。是以原告主張本件其係主
      動申請更正，屬於海關緝私條例第45條之1 情節輕微案件
      ，得免處罰云云，應係對於法規之誤解，並不足採。
六、被告所為罰鍰處分，並無違誤：
    綜上所述，原告受委任報運系爭貨物進口，向海關遞送報單
    ，涉有對於貨物價格為不實記載，逃漏稅費之違章情事，被
    告依海關緝私條例第41條第1 項規定，處以所漏進口稅額2
    倍之罰鍰計21,140元，並無違誤。
七、從而，本件被告以原告受委任報運系爭貨物進口，向海關遞
    送報單，涉有對於貨物價格為不實記載，逃漏稅費之違章行
    為，所為罰鍰處分，於法並無違誤。復查及訴願決定遞予維
    持，亦無不合。原告徒執前詞，訴請撤銷，為無理由，應予
    駁回。
據上論結，本件原告之訴為無理由，依行政訴訟法第236 條、第
233 條第1 項、第98條第1 項前段，判決如主文。
中    華    民    國    98    年     5    月   27     日
                  臺北高等行政法院第七庭
                                  法  官  蕭忠仁
上為正本係照原本作成。
本件以訴訟事件所涉及之法律見解具有原則性者為限，始得於本
判決送達後20日內向本院提出上訴狀並表明上訴理由，如已於本
判決宣示後送達前提起上訴者，應於判決送達後20日內補具上訴
理由（均按他造人數附繕本），且經最高行政法院許可後方得上
訴。
中    華    民    國    98    年     5    月   27     日
                                  書記官  蕭純純


司法院資訊處製作；財團法人民間司法改革基金會備份。
